【裁判字號】    99,簡上,663
【裁判日期】    991103
【裁判案由】    恐嚇
【裁判全文】
臺灣桃園地方法院刑事判決             99年度簡上字第663號
上  訴  人
即  被  告  乙○○
上列上訴人即被告因恐嚇案件，不服本院簡易庭中華民國99年7
月9 日98年度桃簡字第3360號第一審刑事簡易判決（聲請簡易判
決處刑書案號：98年度偵字第14821 號），提起上訴，本院管轄
第二審之合議庭判決如下：
    主  文
上訴駁回。
    事  實
一、乙○○因細故對綽號「阿平」之王治平（嗣改名為甲○○，
    下稱王治平）心生不滿，竟基於恐嚇之犯意，於民國98 年3
    月17日下午2 時13分許，在桃園縣安慶街133 巷37號13樓附
    近之某處，以其所持有之門號0000000000號行動電話，傳送
    內容載有：「人渣垃圾阿平不得好活」等語之簡訊至王治平
    所有之門號0000000000號行動電話，而以此加害生命、身體
    之事對王治平施加恫嚇，致王治平心生畏懼，而生危害於安
    全。
二、案經王治平訴由臺灣桃園地方法院檢察署檢察官偵查後聲請
    以簡易判決處刑。
    理  由
壹、證據能力方面：
一、按被告以外之人於偵查中向檢察官所為之陳述，除顯有不可
    信之情況者外，得為證據，刑事訴訟法第159 條之1 第2 項
    定有明文。查證人王治平於偵查中既係以證人身分陳述，且
    經檢察官告以具結義務及偽證處罰後命之朗讀結文具結，因
    該證人係於負擔偽證罪處罰之心理下證述，並以具結擔保其
    供述真實性，復無受其他不當外力干擾情形，可信性極高，
    本院審酌上開證人於偵查中具結證述之際，其外部附隨之環
    境或條件並無不當，是依上說明，其於偵查中所為證言，具
    有證據能力，而得為證據。
二、次按被告以外之人於審判外之言詞或書面陳述，除法律有規
    定者外，不得作為證據；被告以外之人於審判外之陳述，經
    當事人於審判程序同意作為證據，法院審酌該言詞陳述或書
    面陳述作成時之情況，認為適當者，亦得為證據。當事人、
    代理人或辯護人於法院調查證據時，知有第159 條第1 項不
    得為證據之情形，而未於言詞辯論終結前聲明異議者，視為
    有前項之同意，刑事訴訟法第159 條第1 項及第159 條之5
    分別定有明文。查證人王治平於警詢及檢察事務官調查時所
    為陳述，固屬傳聞證據，惟檢察官及被告就前揭審判外陳述
    之證據能力，於本院準備程序均同意有證據能力（見本院卷
    第22頁），且迄至言詞辯論終結前亦未再聲明異議。經核上
    開證據資料製作時之情況，查無違法不當或證明力明顯過低
    之瑕疵，亦認為以之作為證據應屬適當。
三、再者，本案認定事實所引用之文書證據，並無證據證明係公
    務員違背法定程式所取得，亦無刑事訴訟法第159 條之4 之
    顯有不可信之情況與不得作為證據之情形。本院斟酌本案卷
    內之證據並非非法取得，亦無證明力明顯過低之情形，且經
    本院於審判期日依法進行證據之調查、辯論，被告於訴訟上
    之程序權即已受保障，故前揭各該證據，均得採為證據，合
    先敘明。
貳、實體方面：
一、訊據被告乙○○固直言門號為0000000000號行動電話係由其
    本人所持用，惟矢口否認有何恐嚇犯行，辯稱：我在98年3
    月17日下午2 時13分許，騎乘機車至桃園市○○路慈文郵局
    對面等紅綠燈時，在旁有另名騎機車女子跟我說她來找人沒
    帶電話，想向我借用電話，所以我就把電話借給她，但當天
    我並沒有傳簡訊給王治平，況該通簡訊所記載之「人渣垃圾
    阿平不得好活」並無任何加害字眼，不能因此就認定我有犯
    罪云云。
二、經查：
(一)、關於被告乙○○如何於上開時地以門號0000000000號行動電
    話發送內容為「人渣垃圾阿平不得好活」之簡訊至被害人王
    治平所持用之門號0000000000號行動電話之事實，業據證人
    即被害人王治平先後迭於警詢及偵訊時指訴歷歷（見他字卷
    第3 至4 頁、第12頁、第19至20頁），參以被告於警詢時復
    已供稱：「（0000000000平日何人使用？）都是我在使用的
    」等語（見他字卷第9 頁反面），亦坦然直言其確有持用門
    號0000000000號行動電話，此外，並有翻拍行動電話簡訊之
    照片1 張、行動電話申登資料及門號0000000000號行動電話
    之雙向通聯紀錄等件在卷可稽，堪認證人王治平指訴應屬實
    在，可以採信。
(二)、被告乙○○對此固辯稱：本件案發當時，伊曾在桃園市慈文
    郵局對面停等紅綠燈處，將手機借予另名女性機車騎士使用
    云云。但查：本件系爭簡訊內容究係於案發當天自何處由被
    告行動電話發傳至被害人行動電話內，經本院依職權囑請桃
    園縣政府警察局桃園分局查訪門號0000000000號行動電話於
    98年3 月17日下午2 時13分之通訊紀錄係發傳自何址之基地
    台，以及該基地台位置是否足以涵蓋桃園市○○路之慈文郵
    局，據該分局函覆略以：「二經查於98年3 月17日14時13分
    ，與傳電信行動電話0000000000號，發話所使用之基地台在
    桃園市○○街133 巷37號13樓（代碼13974.13975.13976 ）
    ，另於桃園市○○路1214號慈文郵局前測試，應未在上開基
    地台所涵蓋之通訊範圍內」等語，有該分局99年9 月7 日桃
    警分刑字第0991043017號函附現場查訪表在卷可佐（見本院
    簡上卷第30至31頁）。上開回函內容既係司法警察會同遠傳
    電信公司工程師檢具電子科學儀器到場實地操作測試後所為
    ，該結論自值予採信。準此，本案系爭簡訊內容乃係於98年
    3 月17日下午2 時13分，自基地台位置為桃園縣桃園市○○
    街133 巷37號13樓所發送至被害人行動電話內一節，應可認
    定。被告前揭借用行動電話予另名女性機車騎士之所辯縱或
    屬實，然因本件系爭簡訊發傳之基地台位置無從涵蓋至桃園
    市慈文郵局附近之範圍，自難認被告在桃園市慈文郵局附近
    將其所有之行動電話借予他人使用，與本案系爭簡訊傳送間
    有何關連性，亦無法依此遽為對被告有利認定之依據。是被
    告以此為辯，即無可採。
(三)、被告再辯稱：依系爭簡訊內容觀之，根本並未有任何對被害
    人表達惡害之通知云云。惟查：
  1.按刑法上所謂恐嚇，祇須行為人以足以使人心生畏怖之情事
    告知他人即為已足，其通知危害之方法並無限制，凡一切以
    直接之言語、舉動，或其他足使被害人理解其意義之方法或
    暗示其如不從將加危害，而使被害人心生畏怖者，均應包括
    在內。而該言語或舉動是否足以使他人生畏怖心，應依社會
    一般觀念衡量之，如行為人之言語、舉動，依社會一般觀念
    ，均認係惡害之通知，而足以使人生畏怖心時，即可認屬恐
    嚇（最高法院22年上字第1310號判例意旨參照），先予敘明
    。
  2.觀之本件簡訊內容，其上既已明載：「人渣垃圾阿平不得好
    活」等語，因其內容非但特別表明被害人王治平之綽號「阿
    平」，且由上開「不得好活」之文字，既係明白向王治平表
    示生活將無法安穩平順，在客觀上自足使被害人王治平瞭解
    其意係在暗示被害人之生命、身體將有遭受不法惡害之可能
    ，衡諸一般社會觀念，確足以使人感受警示之意味，而令一
    般人感受生命及身體受到威脅，是上開簡訊之內容應可認屬
    惡害之通知，並達足使人心生畏怖之程度。此由觀諸證人王
    治平於偵訊時猶且證稱：「他於98、3 、17發簡訊說人渣垃
    圾阿平不得好活，讓我心生畏懼，會怕他……」等語（見他
    字卷第20頁），益顯明白。至被告辯稱上開簡訊內容並未有
    惡害通知云云，則不可採。
(四)、綜上所述，被告前揭辯解均難以採憑。本件被告恐嚇犯行事
    證明確，應予依法論科。
三、論罪科刑：
(一)、按恐嚇罪之通知危害方法，並無限制，除以積極明示之言語
    舉動外，凡以其他足使被害人理解其意義之方法或暗示其如
    不從，將加危害而使被害人心生畏怖者，均應包括在內（最
    高法院73年度台上字第1933號判決意旨參照）。是核被告於
    上開時地發送如事實欄所示內容之簡訊至被害人持用手機之
    所為，係犯刑法第305 條之恐嚇危害安全罪。
(二)、原審經詳細調查及審理後，認定被告應成立恐嚇危害安全罪
    ，引用刑法第305 條、第41條第1 項前段，刑法施行法第1
    條之1 第1 項、第2 項前段為依據，並審酌被告不思以理性
    方式解決與告訴人間之糾紛，竟以惡害恐嚇被害人，致被害
    人心生畏懼，顯有不該，並兼衡其犯罪之動機、目的、手段
    、智識程度、所生危害程度、素行，以及犯後否認犯行，且
    始終未與被害人達成和解而難見悔意等一切情狀，量處被告
    拘役20日，並諭知易科罰金之折算標準，經核認事用法並無
    違誤，量刑亦屬允洽。被告上訴猶執陳詞否認犯罪，並無理
    由，依法應予駁回。
據上論斷，應依刑事訴訟法第455 條之1 第1 項、第3 項、第36
8 條，判決如主文。
本案經檢察官蔡佩玲到庭執行職務。
中    華    民    國    99    年    11    月    3     日
                  刑事第八庭    審判長法  官  劉為丕
                                      法  官  溫祖明
                                      法  官  呂綺珍
附錄論罪科刑法條：
中華民國刑法第305條
（恐嚇危害安全罪）
以加害生命、身體、自由、名譽、財產之事，恐嚇他人致生危害
於安全者，處2 年以下有期徒刑、拘役或3 百元以下罰金。
以上正本證明與原本無異。
不得上訴。
                                      書記官  范升福
中    華    民    國    99    年    11    月    4     日

司法院資訊處製作；財團法人民間司法改革基金會備份。
